【裁判字號】    98,裁,2677
【裁判日期】    981105
【裁判案由】    補助費
【裁判全文】
最  高  行  政  法  院  裁  定
                                      98年度裁字第2677號
上  訴  人  甲○○
被 上訴 人  財政部高雄關稅局
代  表  人  乙○○
上列當事人間補助費事件，上訴人對於中華民國98年7月30日高
雄高等行政法院98年度訴字第282號判決，提起上訴，本院裁定
如下：
    主  文
上訴駁回。
上訴審訴訟費用由上訴人負擔。
    理  由
一、按對於高等行政法院判決之上訴，非以其違背法令為理由，
    不得為之，行政訴訟法第242條定有明文。依同法第243條第
    1項規定，判決不適用法規或適用不當者，為違背法令；而
    判決有同條第2項所列各款情形之一者，為當然違背法令。
    是當事人對於高等行政法院判決上訴，如依行政訴訟法第24
    3條第1項規定，以高等行政法院判決有不適用法規或適用不
    當為理由時，其上訴狀或理由書應有具體之指摘，並揭示該
    法規之條項或其內容；若係成文法以外之法則，應揭示該法
    則之旨趣，倘為司法院解釋或本院之判例，則應揭示該判解
    之字號或其內容。如以行政訴訟法第243條第2項所列各款情
    形為理由時，其上訴狀或理由書，應揭示合於該條項各款之
    事實。上訴狀或理由書如未依此項方法表明者，即難認為已
    對高等行政法院判決之違背法令有具體之指摘，其上訴自難
    認為合法。
二、緣上訴人係被上訴人之退休人員，於民國（下同）64年6月
    遷入高雄市○○區○○街（下稱登山街）42號眷舍居住。因
    86年初被上訴人所屬登山街42號眷舍用地另有他用，上訴人
    遷離並交還眷舍。嗣上訴人依86年3月5日召開之宿舍遷移協
    調會，改配至高雄市○○區○○街（下稱哨船街）7巷15號1
    樓，並於86年10月13日遷入居住。茲因被上訴人於96年間陸
    續辦理宿舍騰空標售作業，上訴人於97年9月11日向被上訴
    人申請列入眷舍騰空標售名單及核發一次搬遷補助費，經被
    上訴人以上訴人不符中央各機關學校國有眷舍房地處理要點
    （下稱眷舍處理要點）第3點第1項之合法現住人要件，以97
    年9月18日高普總字第0971017276號函否准所請。上訴人不
    服，循序提起本件行政訴訟。案經原審駁回其訴。
三、本件上訴人對於高雄高等行政法院判決上訴，主張：上訴人
    係被迫遷離登山街宿舍，與合意重新借助宿舍不同，上訴人
    應受信賴保護及平等原則之保護，應認上訴人被迫遷至哨船
    街宿舍為獲配登山路宿舍之延伸，亦即上訴人為72年5月1日
    前配住宿舍之合法現住人，臺灣高雄地方法院亦持同一見解
    ，原判決有不適用法規之違法等語，雖以該判決違背法令為
    由，惟查原判決已指明：因任職關係獲配住宿舍，其性質為
    使用借貸。上訴人任職被上訴人期間，於64年6月配住登山
    街42號眷舍，嗣因被上訴人就登山街42號眷舍用地另有他用
    ，乃於86年3月5日召開協調會，上訴人並依協調會結論改配
    系爭哨船街7巷15號1樓，並於86年10月13日遷入居住，為上
    訴人所不爭，並有登山街42號宿舍遷移協調會會議紀錄附卷
    可憑。上訴人既同意遷出原配住之登山街宿舍改住系爭哨船
    街宿舍，即係同意被上訴人終止雙方有關登山街宿舍借貸契
    約之意思表示，另與上訴人就新的借貸標的即系爭哨船街宿
    舍合意成立別一使用借貸契約甚明。至該終止登山街宿舍之
    意思表示係被上訴人或上訴人先為表示，均無礙雙方已經合
    意終止之事實。又使用借貸契約並非要式契約，即便被上訴
    人未就系爭宿舍與上訴人另訂契約，亦不影響該契約於86年
    3月5日已經成立。上訴人主張其並非主動自願申請改配系爭
    哨船街宿舍，故其與被上訴人間關於該宿舍之借貸契約，應
    回溯至上訴人64年6月24日配住登山街42號眷屬宿舍之日生
    效，不因改配遷入哨船街宿舍而中斷云云，顯係對借貸法律
    關係之誤解，並非可取。上訴人既係86年3月5日始配住系爭
    宿舍，即便系爭宿舍屬於業經被上訴人申辦騰空標售之眷舍
    ，上訴人亦不符眷舍處理要點第3點第1項第1款必須是72年5
    月1日以前依法配（借）住眷舍之人員方為合法現住人之要
    件，洵堪認定。又臺灣高雄地院97年度雄簡字第5471號民事
    判決認為上訴人自登山街宿舍改配住系爭哨船街宿舍，係上
    訴人為配合被上訴人在登山街宿舍設立安親班之公益所作之
    犧牲，基於損失補償之法理，上訴人配住系爭哨船街宿舍即
    應以修正前事務管理規則之眷屬宿舍視之，此項法律見解，
    係屬該民事判決之個案見解，並無拘束本案之效力。上訴人
    援引該份民事判決，主張本件應依該判決見解，認定上訴人
    為72年5月1日以前依法配住系爭宿舍之合法現住人云云，亦
    無可採等由。上訴理由仍執前詞對原判決詳予敘明之事項再
    加以爭執，係就原審取捨證據、認定事實之職權行使，指摘
    其為不當，並就原審已論斷者，泛言未論斷，或就原審所為
    論斷，泛言其論斷矛盾，而非具體說明其有何不適用法規或
    適用法規不當之情形，並揭示該法規之條項或其內容，及合
    於行政訴訟法第243條第2項所列各款之事實，難認對該判決
    之如何違背法令已有具體之指摘。依首開規定及說明，應認
    其上訴為不合法。至民法第470條並非就借貸契約為要式契
    約之規定，借貸契約為諾成契約，並無疑義，上訴意旨謂民
    法第470條規定借貸契約為要式契約云云，尚屬誤解，併此
    敘明。
四、據上論結，本件上訴為不合法。依行政訴訟法第249條第1項
    前段、第104條、民事訴訟法第95條、第78條，裁定如主文
    。
中    華    民    國    98    年    11    月    5     日
                    最高行政法院第七庭
                        審判長法官  藍  獻  林
                              法官  廖  宏  明
                              法官  張  瓊  文
                              法官  姜  素  娥
                              法官  林  文  舟
以  上  正  本  證  明  與  原  本  無  異
中    華    民    國    98    年    11    月    5     日
                              書記官  彭  秀  玲


司法院資訊處製作；財團法人民間司法改革基金會備份。
